臺灣臺中地方法院民事簡易判決
110年度豐簡字第751號
原      告  劉福煦  
訴訟代理人  謝錫深律師
被      告  劉鎬鳴  
            劉晉昌  
            廖秋梅  
            劉瓊瑛  
上列當事人間請求拆屋還地事件，本院於民國111年8月2日言詞
辯論終結，判決如下：
    主    文
被告應將坐落臺中市○○區○○段000地號土地上如臺中市東勢地政
事務所複丈日期民國111年3月11日土地複丈成果圖所示編號278(
1)之建物A部分（面積5.20平方公尺）、編號278(2)之建物B部分
（面積7.10平方公尺）之建物拆除，並將上開土地返還予原告。
訴訟費用由被告負擔。
本判決得假執行。但被告如以新臺幣62,730元為原告預供擔保，
得免為假執行。
    事實及理由
壹、程序事項：被告廖秋梅、劉瓊瑛經合法通知，未於言詞辯論
    期日到場，核無民事訴訟法第386條各款所列情形，應依原
    告之聲請，由其一造辯論而為判決。
貳、實體事項：
一、原告主張：緣坐落臺中市○○區○○段000地號土地（下稱系爭
    土地）為原告所有，而門牌號碼臺中市○○區○○街0段000巷00
    號未辦理保存登記之建物（下稱系爭建物）則無權占用系爭
    土地如臺中市東勢地政事務所（下稱東勢地政事務所）111
    年3月11日土地複丈成果圖（下稱附圖）所示編號278(1)建
    物A部分（面積5.20平方公尺）及編號287(2)建物B部分（面
    積7.10平方公尺），系爭建物雖無稅籍登記資料，然電力申
    辦人為訴外人劉金德，故系爭建物應為劉金德所興建，劉金
    德於民國99年11月28日死亡後，即由被告4人繼承系爭建物
    。而系爭建物無權占用系爭土地如前所述之部分，
　　致原告之所有權行使受有損害。爰依民法第767條第1項規定
    ，提起本件訴訟，請求被告將系爭建物無權占用系爭土地之
    部分拆除，並將占用土地返還予原告等語。並聲明：㈠如主
    文第1項所示。㈡願供擔保，請准宣告假執行。
二、被告則以：
  ㈠被告劉鎬鳴部分：系爭建物於160年前由被告祖先所建造，被
    告之被繼承人劉金德僅有整修系爭建物，且系爭土地為原告
    後來分得的，系爭建物本來就在系爭土地上，於分割前即已
    存在等語，資為抗辯。並聲明：原告之訴駁回。
  ㈡被告劉晉昌部分：被告從小就住在系爭建物內，沒有強佔系
    爭土地，原告無理由要被告搬走等語，資為抗辯。並聲明：
    原告之訴駁回。
  ㈢被告劉瓊瑛部分：系爭建物為150至160年前之古厝，由兩造
    之祖先即劉千標所建造，坐落於重測前之臺中縣○○鄉○○段○○
    ○段000地號土地上，而該筆土地前經鈞院以87年度訴字第10
    78號及臺灣高等法院臺中分院以93年度上易字第337號民事
    判決在案，最終由共有人辦理土地分割，但對地上物即系爭
    建物並無共識。被繼承人劉金德則於83至85年間就系爭建物
    進行維修，且依民法第425條之1規定，推定於系爭建物得使
    用期限內，與系爭土地有租賃關係等語，資為抗辯。並聲明
    ：1.原告之訴駁回。2.如受不利判決，願供擔保請准宣告免
    為假執行。
  ㈣被告廖秋梅未於言詞辯論期日到場，亦未提出書狀作何聲明
    或陳述。
三、得心證之理由：
　㈠原告主張其為系爭土地所有權人，系爭建物則有部分坐落於
    系爭土地上之事實，業據原告提出系爭土地之第一類謄本、
    地籍圖謄本、現場照片等件為證（見本院卷第19至23頁）。
    而系爭建物確有占用系爭土地如附圖所示編號278(1)建物A
    部分面積5.20平方公尺、編號278(2)建物B部分面積7.10平
    方公尺乙節，並經本院勘驗現場及囑託東勢地政事務所測量
    屬實，有勘驗筆錄、照片、東勢地政事務所出具之附圖在卷
    可佐（見本院卷第129至155頁）。足證系爭建物確有占用系
    爭土地如附圖所示編號278(1)建物A、278(2)B部分。
　㈡按所有人對於無權占有或侵奪其所有物者，得請求返還之；
    對於妨害其所有權者，得請求除去之，民法第767條第1項前
    段、中段定有明文。又以無權占有為原因，請求返還所有物
    之訴，被告對原告就其物有所有權存在之事實無爭執，而僅
    以非無權占有為抗辯者，原告於被告無權占有之事實，無舉
    證責任，被告應就其取得占有，係有正當權源之事實證明之
    。如不能證明，則應認原告之請求為有理由（最高法院72年
    度台上字第1552號判決意旨可資參照）。
　㈢被告辯稱系爭建物為兩造之祖先劉千標於150至160年前所建
    造，於系爭土地尚未分割前即已存在等情，為原告所否認，
    自應由被告就此揭事實負舉證責任。惟查，系爭建物並無稅
    籍登記資料，亦無申請裝設自來水等情，有臺灣自來水股份
    有限公司第四區管理處東勢營運所110年12月27日台水四東
    室字第1104805836號函、臺中市政府地方稅務局東勢分局11
    1年4月18日中市稅勢分字第1114101426號函在卷可參（見本
    院卷第117、163頁）。然經本院向臺灣電力股份有限公司臺
    中區營運處函調系爭建物之電力申請資料，據覆略稱：用電
    戶計有二戶，其中一電號係於35年7月新設用電，其初始用
    電人已無從查考，惟查現今用電戶名為「劉金德」，另一用
    電號係於62年2月新設用電，其初始用電人已無從查考，惟
    查現今用電戶名為「劉金德」等語，有台灣電力股份有限公
    司台中區營業處110年12月28日台中字第1101189787號函附
    卷為憑（見本院卷第119頁），則原告主張系爭建物為訴外
    人劉金德所興建，即非無據。被告復未能證明系爭建物為劉
    千標所建造（見本院卷第273、274頁）。是以，本院審酌上
    開各情，認原告主張系爭建物為劉金德所建造之事實應屬實
    在。
　㈣又按各共有人，固得按其應有部分，對於共有物之全部，有
    使用、收益之權。然共有物，除契約另有訂定外，應由共有
    人共同管理之，民法第818條、第820條第1項定有明文。是
    未經共有人協議分管之共有物，共有人對共有物之特定部分
    占用收益，須徵得他共有人全體之同意。再按房屋之拆除，
    為事實上之處分行為，未經辦理所有權第一次登記之建物，
    僅所有人或有事實上處分權之人，方有拆除權限（最高法院
    97年度台上字第1101號裁判參照）。查重測前之上開108地
    號土地為劉金德與其他共有人所公同共有，有臺灣高等法院
    臺中分院93年度易字第337號民事判決在卷可參（見本院卷
    第71至89頁），然被告並未舉證證明劉金德於建造系爭建物
    時，已取得其他共有人之同意，是以，系爭建物自屬無權占
    用系爭土地，嗣劉金德過世後，被告繼承系爭建物而為系爭
    建物之事實上處分權人，從而，原告既為系爭土地之所有人
    ，則其請求被告拆除系爭建物無權占用系爭土地之部分，自
    屬有據。
四、綜上，原告依民法第767條第1項規定，請求判決如主文第1
    項所示，為有理由，應予准許。
五、本件為判決基礎已臻明確，兩造其餘攻擊防禦方法及訴訟資
    料，經本院審酌後，核與判決結果不生影響，爰不一一論述
    。
六、本件係適用簡易程序所為被告敗訴之判決，依民事訴訟法第
    389條第1項第3款規定，應依職權宣告假執行，並依同法第4
    36條第2項、第392條第2項規定，依職權及聲請宣告被告如
    為原告預供擔保，則得免為假執行。
七、訴訟費用負擔之依據：民事訴訟法第78條。
中　　華　　民　　國　　111 　年　　8 　　月　　31　　日
                  豐原簡易庭    法  官  廖弼妍
如不服本判決，應於送達後20日內，向本院提出上訴狀並表明上
訴理由，如於本判決宣示後送達前提起上訴者，應於判決送達後
20日內補提上訴理由書（須附繕本）。如委任律師提起上訴者，
應一併繳納上訴審裁判費。
以上為正本係照原本作成。
中　　華　　民　　國　　111 　年　　8 　　月　　31　　日
                                書記官  陳貴卿